【裁判字號】    99,交上易,104
【裁判日期】    990331
【裁判案由】    過失傷害
【裁判全文】
臺灣高等法院刑事判決               99年度交上易字第104號
上  訴  人  臺灣臺北地方法院檢察署檢察官
被      告  丁○○
上列上訴人因被告過失傷害案件，不服臺灣臺北地方法院98年度
交易字第677號，中華民國99年2月26日第一審判決（起訴案號：
臺灣臺北地方法院檢察署98年度偵字第23174 號），提起上訴，
本院判決如下：
    主  文
上訴駁回。
    理  由
一、按依刑事訴訟法第350條、第361條、第362條、第367條規定
    ，不服地方法院之第一審判決而上訴者，須提出上訴書狀，
    並應敘述具體理由，為上訴必備之程式；其所提出之書狀未
    敘述上訴理由，或僅曾以言詞陳述上訴理由者，均應於上訴
    期間屆滿後20日內補提理由書於第一審法院。第一審法院經
    形式審查，認逾期未補提上訴理由者，應定期間先命補正；
    逾期未補正者，為上訴不合法律上之程式，應以裁定駁回。
    倘已提出上訴理由，但所提非屬具體理由者，則由第二審法
    院以上訴不合法律上之程式，判決駁回。而所謂具體理由，
    必係依據卷內既有訴訟資料或提出新事證，指摘或表明第一
    審判決有何採證認事、用法或量刑等足以影響判決本旨之不
    當或違法，而構成應予撤銷之具體事由，始克當之（例如：
    依憑證據法則具體指出所採證據何以不具證據能力，或依憑
    卷證資料，明確指出所為證據證明力之判斷如何違背經驗、
    論理法則）；倘僅泛言原判決認定事實錯誤、違背法令、量
    刑失之過重或輕縱，而未依上揭意旨指出具體事由，或形式
    上雖已指出具體事由，然該事由縱使屬實，亦不足以認為原
    判決有何不當或違法者（例如：對不具有調查必要性之證據
    ，法院未依聲請調查亦未說明理由，或援用證據不當，但除
    去該證據仍應為同一事實之認定），皆難謂係具體理由，俾
    與第二審上訴制度旨在請求第二審法院撤銷、變更第一審不
    當或違法之判決，以實現個案救濟之立法目的相契合，並節
    制濫行上訴（最高法院97年度台上字第892 號、97年度台上
    字第1402號、98年度台上字第2133號、98年度台上字第2158
    號、98年度台上字第2189號、98年度台上字第2204號、98年
    度台上字第4122號、98年度台上字第4196號、98年度台上字
    第4215號、98年度台上字第4225號、98年度台上字第4238號
    、98年度台上字第4304號、98年度台上字第4468號、98年度
    台上字第4476號、99年度台上字第482 號、99年度台上字第
    870 號、99年度台上字第884號、99年度台上字第987號、99
    年度台上字第1209號、99年度台上字第1220號、99年度台上
    字第1318號等判決意旨參照）。又原審法院對上訴書狀有無
    記載理由，為形式上之審查，認有欠缺，且未據上訴人自行
    補正者，固應定期間先命補正。然上訴理由是否具體，依96
    年7月4日刑事訴訟法第361 條修正理由三之說明，屬第二審
    法院審查範圍，不在命補正之列。
二、原審依憑被告丁○○之自白、被害人乙○○、甲○、丙○○
    偵查中之結證、道路交通事故現場圖、補充資料表、談話紀
    錄表、調查報告表(一)(二)及臺北市政府警察局交通警察大隊道
    路交通事故初步分析研判表、臺北市車輛行車事故鑑定委員
    會鑑定意見書、臺北市○○○○○道路交通事故肇事人自首
    情形紀錄表、國防醫學院三軍總醫院附設民眾診療服務處98
    年5月5日北市衛醫字第0501110514號診斷證明書、臺北市立
    聯合醫院和平院區98年7 月15日診斷證明書、臺北市立聯合
    醫院和平醫院98年5 月15日診字第988314號診斷證明書、臺
    北市立聯合醫院99年1月22日北市醫和字第09930807300號號
    函暨該函檢送之丙○○病歷等，認定丁○○於民國98年5 月
    4 日22時許，駕駛車牌號碼5889－LL號租賃小客車，沿臺北
    市○○區○○路由北往南方向行駛，途經臺北市○○路車行
    地下道，本應注意駕駛人駕駛汽車，應遵守道路交通標線之
    指示，且行車速度，應依速限標誌或標線之規定，無速限標
    誌或標線者，在未劃設車道線、行車分向線或分向限制線之
    道路，或設有快慢車道分隔線之慢車道，時速不得超過40公
    里，而依當時天候晴、夜間有照明、柏油路面乾燥無缺陷、
    無障礙物、視距良好之情況，並無不能注意之情事，竟疏未
    注意，貿然以時速約60公里之速度超速行駛，並違規跨越車
    道，而不慎撞及同向右前方由乙○○所駕駛、搭載甲○及丙○○之車牌號碼9992－EG號自小客車，致乙○○因而受有頭
    部外傷、右臉撕裂傷及多處（右腰及左膝）挫傷等傷害；甲○因而受有第十二胸椎骨折等傷害；丙○○則因而受有左脛
    腓骨開放性骨折、頭部外傷併嘴唇撕裂傷及臉部、左肩挫傷
    等傷害。丁○○於肇事後，員警前往現場處理時，旋向處理
    之員警承認肇事自首而接受裁判。適用刑法第284條第1項前
    段、第55條、第62條前段、第41條第1 項前段，刑法施行法
    第1條之1，論處丁○○因過失傷害人，處拘役50日，如易科
    罰金，以新臺幣1,000元折算1日。從形式上觀察，無何違誤
    或不當。
三、檢察官上訴意旨略以：稱重傷者，謂其他於身體或健康，
    有重大不治或難治之傷害。刑法第10條第4項第6款定有明文
    。查告訴人丙○○因被告之行為受有臉部血腫塊纖維化，其
    臉部肌肉業已僵化等節，有國防醫學院三軍總醫院附設民眾
    診療服務處98年5月5日北市衛醫字第0501110514號診斷證明
    書、臺北市立聯合醫院和平院區98年7 月15日診斷證明書、
    臺北市立聯合醫院和平醫院98年5 月15日診字第988314號診
    斷證明書及臺北市立聯合醫院99年1 月22日北市醫和字第09
    930807300 號函暨該函檢送病歷在卷可稽，告訴人丙○○所
    受之傷害，應屬上開規定之重傷害，原審認被告涉犯刑法第
    284條第1項前段之過失傷害罪嫌，而未予適用同項後段過失
    致重傷害罪嫌，似有認定事實之違法。法律上屬於自由裁
    量之事項，有其外部性界限及內部性界限，並非概無拘束。
    依據法律之具體規定，法院應在其範圍選擇為適當之裁判者
    ，為外部性界限；而法院為裁判時，應考量法律之目的及法
    律秩序之理念所在者，為內部性界限。法院為裁判時，二者
    均不得有所踰越（最高法院99年度台非字第57號判決意旨參
    照）。查被告迄今尚未與告訴人等達成和解，對告訴人等所
    受之傷害未曾聞問，其犯罪後之態度實難認良好，原審僅判
    處拘役50日，似有違反量刑之內部性界限。綜上所述，原判
    決應有刑事訴訟法第379 條第14款所定判決不載理由或所載
    理由矛盾之違法云云。
四、刑法第10條第4項第6款所謂其他於身體或健康有重大不治或
    難治之傷害，係指傷害重大，且不能治療或難於治療者而言
    ，故傷害雖屬不治或難治，如於人之身體或健康無重大影響
    者，仍非本款所稱之重傷（最高法院29年度上字第685 號判
    例、82年度台上字第3422號判決意旨參照）。查卷內訴訟資
    料中關於告訴人丙○○所受傷害情形之診斷證明書或病歷摘
    要，依時序先後排列，計有聯合醫院和平院區98年7 月15日
    診斷證明書影本（見他字卷第11頁）、聯合醫院和平院區98
    年7 月29日甲種病歷摘要（見他字卷第33頁）、聯合醫院和
    平院區98年9 月21日診斷證明書影本（見他字卷第32頁）及
    國泰綜合醫院98年9 月21日診斷證明書（見他字卷第34頁）
    。其中僅有聯合醫院和平院區98年7 月29日甲種病歷摘要記
    載丙○○臉部血腫塊纖維化。則丙○○臉部血腫塊纖維化，
    於人之身體或健康有無重大影響，聯合醫院和平院區98年 9
    月21日診斷證明書影本未見其臉部血腫塊纖維化之記載，是
    否已痊癒，均無以逕由上開診斷證明書究明其情。臺北市立
    聯合醫院應原審詢問，以99年1月22日北市醫和字第0993080
    7300號函答覆稱臉部血腫塊最後之病程變化會變成纖維化組
    織，如果有妨礙臉部運動功能，則須切除手術，如病人不覺
    有妨礙或無外觀異狀，可以暫時觀察門診追蹤（見原審卷第
    45頁以下）。上開函示結果，徵表臉部血腫塊縱有纖維化之
    情形，未必於外觀或臉部運動功能產生影響，倘若有之，亦
    可以切除手術治療之，要與刑法第10條第4項第6款所謂其他
    於身體或健康有重大不治或難治之傷害有間。原審未依刑法
    第284條第1項後段之過失致重傷害罪，自無適用法則之違誤
    。上訴意旨指稱丙○○所受之傷害，應屬上開規定之重傷害
    云云，不唯與卷內訴訟資料未合，且顯不足以動搖原判決之
    本旨。
五、量刑屬法院自由斟酌決定之職權，若無逾越法定刑度或顯然
    濫用權限之情形，即不得任憑己意指摘其不當或違法。原審
    就其刑之裁量，已審酌被告被告年紀尚輕、並無前科、素行
    良好，且犯後坦承犯行，非無悔意，雖因與告訴人等就賠償
    金額之認知尚有差距，致未能達成和解，然至今已分別賠償
    告訴人乙○○新臺幣（下同）12,000元、甲○35,431元、丙○○62,878元，此有相關單據附卷可佐，暨其智識程度、犯
    罪手段、目的、所生損害等一切情狀，業以行為人之行為罪
    責為基礎，並斟酌刑法第57條各款所列情狀，在法定刑度內
    ，酌量科刑，無何偏執一端，致明顯失出失入情形，亦無未
    斟酌被告未與被害人達成和解及賠償之情由。又由被告賠償
    之情形觀之，被告對於告訴人等所受之傷害，應非未曾聞問
    。上訴意旨指摘被告迄今尚未與告訴人等達成和解，對告訴
    人等所受之傷害未曾聞問，其犯罪後之態度實難認良好，原
    審量刑違反內部性界限云云，既不副實，且無視原審明白之
    論斷，難認已依據卷內既有訴訟資料或提出新事實、新證據
    ，指摘或表明原審量刑有何足以影響判決本旨之不當或違法
    ，而構成應予撤銷之具體事由，自亦不足以動搖原判決之本
    旨。
六、綜上，本件檢察官不服原判決提起上訴，並未提出合於刑事
    訴訟法第361條第2項規定之具體理由，與未提出具體理由無
    異，其上訴不合法律上之程式，爰不經言詞辯論，予以駁回
    。
據上論結，應依刑事訴訟法第367條前段、第372條，判決如主文
。
中    華    民    國    99    年     3    月    31    日
                  刑事第十二庭審判長法  官  吳啟民
                                    法  官  蔡國在
                                    法  官  蔡新毅
以上正本證明與原本無異。
不得上訴。
                                    書記官  賴立旻
中    華    民    國    99    年    3     月    31    日

司法院資訊處製作；財團法人民間司法改革基金會備份。
